臺灣高等法院刑事判決　　　　　　　　94年度交上訴字第78號
上　訴　人
即　被　告　乙○○
選任辯護人　林明珠律師
上列上訴人因過失致死案件，不服臺灣板橋地方法院93年度交訴
字第81號，中華民國94年4月28日第一審判決（起訴案號：臺灣
板橋地方法院檢察署93年度核退偵字第556號），提起上訴，本
院判決如下：
    主  文
原判決撤銷。
乙○○從事業務之人，因業務上之過失致人於死，處有期徒刑拾
月。緩刑參年。
    事  實
一、乙○○係基隆客運股份有限公司（以下稱基隆客運公司）之
    司機，以駕駛營業大客車為業，為從事業務之人。其於民國
    93 年2月18日9時5分許，駕駛車牌號碼FI-320號之營業大客
    車，沿臺北縣板橋市○○路由南往北行駛，行經中山路與新
    府路交岔路口欲左轉新府路時，本應注意汽車轉彎時，應行
    至交岔路口中心處左轉，並不得占用來車道搶先左轉，且轉
    彎車應讓直行車先行，而依當時情形又無不能注意之情事，
    竟疏於注意，於未達交岔路口中心處即提前占用來車道搶先
    左轉，致沿中山路由北往南直行，欲穿越同一交岔路口，亦
    疏未注意車前狀況由陳重仰所騎乘車牌號碼CIT-206號之重
    型機車，因見乙○○駕駛之營業大客車提前左轉，緊急煞車
    失去平衡倒地滑行，然仍不及煞停，機車而撞擊乙○○駕駛
    之營業大客車右前車輪附近之車板，陳重仰因而滑至該營業
    大客車車身下方，致遭仍在行進中之大客車車左後輪輾壓頭
    部，造成其顱骨破裂而當場死亡。乙○○於肇事後，在有偵
    查犯罪職權之機關不知何人為肇事者之前，即主動向到場處
    理之臺北縣政府警察局海山分局交通分隊員警坦承肇事接受
    裁判。
二、案經陳重仰之父甲○○訴由臺北縣政府警察局海山分局報告
    臺灣板橋地方法院檢察署檢察官偵查起訴。
    理  由
一、經查：
１、被告乙○○對於上開犯罪事實自白不諱，並參諸道路交通事
    故現場圖、肇事現場及肇事車輛照片，被害人陳重仰係在板
    橋市○○路與新府路交岔路口，沿著中山路由北往南偏新府
    路東向西之中間車道（新府路東向西有3個車道），頭部遭
    被告駕駛之大客車左後車輪輾壓，由肇事地點，顯見被告行
    車未到達中山路與新府路交岔路口中心處即搶先左轉；又依
    道路交通事故現場圖及現場相片所示，被害人遭輾壓而陳屍
    之位置，距被告車輛最後煞停位置，約8、9公尺之遙，顯見
    其當時車速甚快以致無法立即煞停，足認被告係在未達中心
    點時即以較高之車速提前左轉欲搶先通過該交岔路口，且未
    注意車前對向直行之被害人所駕機車，未讓其先行而率爾左
    轉行駛，堪認被告上開自白應與事實相符。
２、被害人騎乘之機車，其刮地痕沿著中山路北往南起始於交岔
    路口之新府路西向東之中間車道處，可知被害人於見被告左
    轉時，在當時曾採取避險反應。因無法證明被害人有超速行
    車，僅能認定被害人騎乘機車遵守時速30公里之速限規定，
    而按駕駛人一般平均之反應力為4分之3秒，如被害人依時速
    20公里之速度行車，其所需之反應距離約為4.16公尺；如被
    害人依時速25公里之速度行車，其所需之反應距離約為5.20
    公尺；如被害人依時速30公里之速度行車，其所需之反應距
    離約為6.24公尺，有汽車行車距離及反應距離一覽表可參，
    則承前所述，被害人之機車在交岔路口沿中山路於新府路西
    向東中間車道處，已採取避險反應致有刮地痕，而在此刮地
    痕之前被害人尚需反應距離，依時速20公里到30公里，約需
    4.16公尺至6.24公尺，而被害人沿中山路開始穿越新府路口
    至產生刮地痕處，依道路交通事故現場圖所示約4.95公尺，
    可知被害人於進入肇事交岔路口0.79公尺到進入路口前約
    1.29 公尺處，即應知被告左轉。又被害人之行車時速20公
    里，所需煞車距離約2.2公尺，其行車時速25公里，所需煞
    車距離約3.4公尺，其行車時速30公里，所需煞車距離約5公
    尺，以新府路西向東3個車道寬約10.2公尺，依被害人遵守
    速限之時速，其所需之反應距離及煞車距離，均足夠被害人
    採取必要之安全措施，被害人竟未及反應，其應未注意車前
    狀況，採取必要之安全措施，其與本件車禍之發生與有過失
    ，台灣省台北縣區車輛行車事故鑑定委員會鑑定意見書，亦
    同此認定。雖被害人有過失，亦不能解免被告之過失責任。
３、被害人因本件車禍遭被告所駕車輛左後輪輾壓頭部，造成顱
    骨破裂而當場死亡乙節，此亦經被告及告訴人甲○○供述在
    卷，復經臺灣板橋地方法院檢察署檢察官督同法醫師相驗屬
    實，並製有相驗筆錄、相驗屍體證明書及驗斷書存卷可考。
    按汽車行駛至交岔路口左轉彎時，應距交岔路口30公尺前顯
    示方向燈或手勢，行至交岔路口中心處左轉，並不得占用來
    車道搶先左轉，且轉彎車應讓直行車先行，道路交通安全規
    則第102條第1項第4款及第6款分別定有明文。依附卷之交通
    事故調查報告表所載及現場相片所示，本件肇事時、地之天
    候晴，有日間自然光線，路面亦無任何缺陷或障礙，視距良
    好，則肇事之時被告應無不能注意之情事，乃被告仍違規提
    前左轉，並疏未注意禮讓對向直行之被害人機車先行，致被
    害人煞停不及而撞及被告車輛並遭其左後輪輾壓頭部而當場
    死亡，足認被告就本件被害人之死亡結果為有過失，並具有
    相當因果關係。
４、綜上所述，本件事證明確，被告如事實欄所載之犯罪事實已
    堪認定，應予依法論科。
二、被告於案發時係基隆客運公司之司機，以駕駛營業大客車為
    業，此經被告自承不諱在卷，並有其持用之職業大客車駕駛
    執照及所駕駛車牌號碼為FI-320號營業大客車之行車執照在
    卷可據，是被告為從事業務之人無訛。其駕駛營業大客車載
    客行駛途中，因過失致生被害人死亡之結果，核其所為，係
    犯刑法第276條第2項業務過失致人於死罪。又被告肇事後在
    有偵查犯罪職權之機關不知何人為肇事者前，即主動向到場
    處理之臺北縣政府警察局海山分局交通分隊員警坦承肇事接
    受偵訊自首，此有卷附臺北縣政府警察局道路交通事故肇事
    人自首情形紀錄表可憑，應依刑法第62條前段之規定減輕其
    刑。
三、原審認事證明確對被告論罪科刑，固非無見，惟原審漏未審
    酌被害人就車禍之發生是否與有過失，並未及審酌被告事後
    已與被害人家屬達成和解，賠償被害人家屬新台幣（下同）
    415萬元（與基隆客運公司連帶賠償被害人父母280萬元，被
    告另賠償被害人父母135萬元），被告上訴指摘及此，非無
    理由，原判決既有不當，自應由本院撤銷改判。爰審酌被告
    無犯罪前科，有本院被告前案紀錄表在卷可佐，素行良好，
    智識程度為高職（參被告警詢筆錄教育程度欄），本件車禍
    之過失程度甚鉅，造成被害人死亡及其家屬莫大痛苦，暨其
    犯後坦承犯行並與被害人家屬達成民事和解等一切情狀，量
    處如主文所示之刑，以示儆懲。又查被告前未曾受有期徒刑
    以上刑之宣告，有本院被告前案紀錄表附卷可稽，其因一時
    疏忽，致犯本罪，犯後坦承犯行，深知悔悟，本院認其經此
    次科刑教訓後，當益知警惕，應無再犯之虞，因認其所受宣
    告之刑，以暫不執行為適當，爰併予宣告緩刑3年，以勵來
    茲，而啟自新。
據上論斷，應依刑事訴訟法第369條第1項前段、第364條、第299
條第1項前段、刑法第276條第2項、第62條前段、第74條第1款、
罰金罰鍰提高標準條例第1條前段，判決如主文。
本案經檢察官柯麗鈴到庭執行職務。
中　　華　　民　　國　　94　　年　　9 　　月　　30　　日
　　　　　　　　　刑事第十六庭  審判長法　官  曾德水
　　　　　　　　　　　　　　　　　　  法　官  范清銘
　　　　　　　　　　　　　　　　　　  法　官  杜惠錦
以上正本證明與原本無異。
如不服本判決，應於收受送達後十日內向本院提出上訴書狀，其
未敘述上訴之理由者並得於提起上訴後十日內向本院補提理由書
（均須按他造當事人之人數附繕本）。
                                      書記官  楊秋鈴
中　　華　　民　　國　　94　　年　　9 　　月　　30　　日
附錄：本案論罪科刑法條全文
刑法第276條第2項
 (過失致死罪)
從事業務之人，因業務上之過失犯前項之罪者，處五年以下有期
徒刑或拘役，得併科3000元以下罰金。
